臺灣臺北地方法院刑事判決　　　　　　　99年度易字第3530號
公　訴　人　臺灣臺北地方法院檢察署檢察官
被　　　告　王吉斌
　　　　　　陳　龑
上列被告等因傷害案件，經檢察官提起公訴（99年度調偵字第13
39號），本院判決如下：
    主    文
王吉斌傷害人之身體，處拘役貳拾日，如易科罰金，以新臺幣壹
仟元折算壹日。緩刑年，並應於本判決確定後個月內，向公
庫支付新臺幣貳萬元。
陳龑無罪。
    犯罪事實
一、王吉斌受僱於聯安保全有限公司，並派駐在位於臺北市○○
    區○○路15之1號5樓之行政院衛生署中央健康保險局臺北業
    務組聯合服務中心（下稱健保局聯合服務中心）擔任保全。
    民國98年12月17日14時許，陳龑前往該處辦理菸品健康捐事
    務，雖已抽取號碼牌，惟未填寫相關表格且不耐久候，逕自
    插隊而要求31號櫃臺人員徐佩怡立即為其辦理，徐佩怡說明
    應依順序處理，然陳龑無法接受並摔擲櫃檯上之電腦鍵盤，
    嗣經健保局聯合服務中心主管出面解說辦理流程並由王吉斌
    引導陳龑進入協談室溝通，但陳龑仍無法溝通，並於步出協
    談室後，直接走向服務臺之2號櫃臺，無視該處尚有民眾辦
    理相關事務，逕要求該櫃臺人員劉潔民立即處理，並接續2
    次持櫃臺上文具朝劉潔民丟擲，王吉斌見狀遂出面告誡陳龑
    應遵循規定辦理，停止無理之行為，陳龑惱羞成怒，遂以手
    持之白色紙張多次朝王吉斌上半身揮執，其中亦曾碰觸王吉
    斌之身體，並舉起左腳欲踢向王吉斌（陳龑所涉傷害部分，
    尚無證據證明已使王吉斌受有傷害，而應由本院為無罪之諭
    知，詳如後述），王吉斌面臨此身體不法之侵害，為排除該
    等侵害並為防衛自身身體安全，本可轉身離去或以手阻止陳
    龑之攻擊即已足為防衛己身之權利，殊無必要以其身形之優
    勢徒手朝陳龑揮擊，詎其竟基於傷害人之身體之犯意，回手
    反擊而朝陳龑揮拳，並用力回撥陳龑舉起之左腳，逾越當時
    必要之程度而防衛過當，以致陳龑往後倒地受傷，並因此受
    有左額及左踝挫傷、右大腿內側瘀傷等傷害。嗣經現場民眾
    將王吉斌及陳龑拉開，陳龑並報警處理而查悉上情。
二、案經陳龑訴由臺北市政府警察局中正第一分局報告臺灣臺北
    地方法院檢察署檢察官偵查起訴。
    理    由
壹、程序部分：
    按被告以外之人於審判外之陳述，雖不符前4條（第159條之
    1至第159條之4）之規定，而經當事人於審判程序同意作為
    證據，法院審酌該言詞陳述或書面陳述作成時之情況，認為
    適當者，亦得為證據。當事人、代理人或辯護人於法院調查
    證據時，知有第159條第1項不得為證據之情形，而未於言詞
    辯論終結前聲明異議者，視為有前項之同意，刑事訴訟法第
    159條之5定有明文。本案以下所引用之證據，檢察官及被告
    王吉斌、陳龑均對證據能力表示沒有意見，且迄言詞辯論終
    結均未就證據能力部分聲明異議，被告王吉斌、陳龑亦明確
    表示同意做為證據（參見本院卷第28頁背面），本院審酌該
    等證據方法於製作時尚無違法或不當情事，且客觀上亦無不
    可信之情況，堪認為適當，依上開規定，均有證據能力。
貳、實體部分：
一、有罪部分：
  (一)訊據被告王吉斌固坦承有動手傷害告訴人即同案被告陳龑（
    下稱被告陳龑），導致被告陳龑倒地受傷等情不諱（參見本
    院卷第28頁、第65頁），惟辯稱：本案係因被告陳龑未依規
    定辦理申請案件，復又當場咆哮、無理取鬧，伊身為保全，
    當向前制止，惟被告陳龑持手上東西朝其揮打，伊始出手制
    止被告陳龑之攻擊行為，但因用力過大令被告陳龑跌倒受傷
    ，伊屬正當防衛，只是防衛過當等語。職是，本院應審究被
    告王吉斌於案發時、地，對被告陳龑所為之傷害行為，是否
    構成正當防衛？若構成正當防衛，則防衛行為是否過當？經
    查：
  1.就被告陳龑於案發當日在健保局聯合服務中心未依規定辦理
    菸品健康捐相關事宜，影響健保局聯合服務中心辦理秩序一
    事，分別業經證人即案發當時擔任健保局聯合服務中心31號
    櫃檯人員徐佩怡於警詢及偵訊、志工包昌荷於警詢及偵訊、
    服務臺2號櫃臺人員劉潔民於偵訊中證述：98年12月17日14
    時許，伊擔任健保局聯合服務中心3l號櫃檯服務人員，當時
    被告陳龑欲辦理菸品健康捐相關事務，其抽取號碼牌後，尚
    要等10幾位民眾，但其未按照規定排隊及填寫相關表格，即
    插隊並直接坐下來，稱要最大的長官出來辦，並要求伊優先
    幫其辦理菸品健康捐相關事務，但因為還沒有輪到被告陳龑
    ，所以伊請其後面稍坐，被告陳龑即摔桌上的鍵盤，經勸說
    後被告陳龑仍不為所動，伊便請單位主管出來輔導被告陳龑
    如何辦理菸品健康捐相關事務並填寫相關表格，另由被告王
    吉斌引導被告陳龑進入協談室協談，隨後被告陳龑從協談室
    走出來後，就在伊服務之3l號櫃檯對面之2號服務櫃檯前徘
    徊，當伊聽到吵鬧聲抬頭查看，看見被告陳龑與被告王吉斌
    互相拉扯，之後其等被架開，2方都有人架開（證人徐佩怡
    部分，參見99年度偵字第2153號偵查卷〈下稱第2153號偵查
    卷〉第46頁至第47頁，99年度調偵字第1339號偵查卷〈下稱
    第1339號偵查卷〉第9頁至第10頁）；98年12月17日14時許
    ，伊在健保局聯合服務中心擔任志工服務人員，當時被告陳
    龑前來辦理相關事務時，伊有問他要不要抽號碼牌？被告陳
    龑未理會，之後又與櫃檯小姐爭吵，吵的很大聲，又不知何
    故持手邊物品朝2號服務櫃檯服務人員劉潔民丟擲，又大叫
    健保局A錢，被告王吉斌見狀便跑過去出手制止並且用手肘
    硬架把陳龑拉開，被告陳龑亦出手拉扯被告王吉斌，並用腳
    踢，之後被告陳龑就跌倒在地上，並大叫警衛打人，健保局
    護短，當時圍觀群眾見狀便出手將2人分開（證人包昌荷部
    分，參見第2153號偵查卷第49頁至第50頁、第72頁至第74頁
    ，第1339號偵查卷第10頁至第12頁）；98年12月17日當天伊
    在服務台的櫃檯，當時被告陳龑衝過來服務臺，之後就一直
    咆哮，罵跟健保局有關的事，罵完後就拿伊桌上的文具用品
    往伊身上摔，伊撿起來後，被告陳龑又摔第二次，還蠻大力
    的，伊就很生氣的拍了桌子站起來，指稱其真的很過分，但
    被告陳龑還是繼續罵，警衛就衝過來拉住被告陳龑，之後服
    務臺同事就帶伊離開現場（參見第1339號偵查卷第11頁至第
    12頁）等語綦詳。再參以卷附之案發時健保局聯合服務中心
    之監視錄影光碟（光碟名稱分別為「2-14」、「服務臺」及
    「協談室」，共3片，此等光碟畫面時間顯示雖均連續，然
    攝影畫面則非連續，而係以間隔方式拍攝），其中名稱為「
    2-14 」部分、經本院當庭勘驗（勘驗結果見本院卷第36頁
    至第40 頁背面）後，就其中畫面時間14:44:47至14:45:10
    （即14時44分47秒至14時45分10秒）部分，勘驗結果為：「
    時間：14:44:47至14:44: 52，當時情形：白上衣女子出現
    在畫面中，欲拉開櫃台前面椅子坐下；時間：14:44:53至
    14:44:59，當時情形：被告陳龑出現在畫面中，未待該名白
    衣女子坐下，即逕坐在該椅子上，被告王吉斌出現並站在兩
    人之後方（被告陳龑面向白衣女子起爭執）。時間：14:45:
    00至14:45:10，當時情形：陳龑與白衣女子開始起爭執，被
    告王吉斌開始介入並插入在兩人之間，其他民眾開始向被告
    陳龑的方向望去；時間：14:4 5:11至14:45:19，當時情形
    ：王吉斌彎腰朝向被告陳龑的方向，似乎在跟被告陳龑講話
    ，並有多人圍觀；時間：14:45: 20至14:45:25，當時情形
    ：圍觀民眾已經散去，但仍有多名民眾轉頭觀看，只剩被告
    陳龑及王吉斌2人站在櫃台前，白衣女子消失在畫面左側」
    （見本院卷第36頁至其背面，列印畫面見第2153號偵查卷第
    23頁至第25頁）。顯見被告陳龑於案發當日在健保局聯合服
    務中心確有未依規定辦理，並有插隊、持櫃檯上物品丟擲辦
    理人員之失序行為，身為保全之被告王吉斌並因此前往處理
    ，進而與被告陳龑發生齟齬及肢體衝突。
  2.又上揭案發時健保局聯合服務中心之監視錄影光碟3片，除
    本院當庭勘驗（勘驗結果見本院卷第36頁至第40頁背面）外
    ，前亦由偵查檢察官指揮檢察事務官勘驗（勘驗結果如第21
    53號偵查卷第23頁至第41頁），綜觀上開勘驗結果，於光碟
    名稱為「服務臺」部分，在畫面時間顯示為14：47：08（即
    14時47分8秒），查知被告陳龑右手舉起來，手上仍握有白
    色A4紙張，面向並靠近王吉斌；嗣於畫面時間顯示14：47：
    09（即14時47分9秒）至14：47：10（即14時47分10秒），
    被告陳龑右手收回，此時被告王吉斌臉部從朝向被告陳龑方
    向，望向右方健保局櫃台處，之後被告王吉斌及陳龑均離開
    攝影鏡頭。另於光碟名稱為「2-14」部分，在畫面時間顯示
    為14:46:00至14:47:12之期間（即14時46分00秒至14時47分
    12秒），查知被告陳龑肢體動作非常多，多次以右手握住之
    白紙指向被告王吉斌，不斷在揮雙手，並一直逼進被告王吉
    斌，2人並發生爭執；嗣於畫面時間顯示14:47:13至14: 47:
    23之期間（即14時47分13秒至14時47分23秒），則查知當時
    被告陳龑有往後退之情況，隨即又回到原位，此際被告王吉
    斌身體蹲下來，右手舉起，之後被告陳龑即直接往後摔倒，
    右手著地，左腳上揚，被告陳龑要扶著櫃檯站起來，之後被
    告王吉斌、陳龑2人皆消失在畫面左側，嗣有洽公之民眾及
    服務人員一起往畫面左側追去（見本院卷第37頁，列印畫面
    見第2153號偵查卷第27頁至第33頁）。而佐以上揭證人徐佩
    怡、包昌荷及劉潔民就案發時所目擊被告王吉斌與陳龑間之
    相互爭吵、拉扯及被告陳龑以腳踢被告王吉斌之證述，顯見
    被告王吉斌於案發時見及洽公民眾即被告陳龑有脫序失當之
    行為，向前至健保局聯合服務中心2號服務櫃檯前維護秩序
    ，惟因被告陳龑均未能冷靜接受健保局聯合服務中心相關人
    員之說明，並與被告王吉斌產生口角爭執，進而於14時47分
    9秒至14時47分10秒時許，持右手上之紙張多次朝被告王吉
    斌身體左上半身處揮打，並曾接觸到被告王吉斌之身體處，
    致被告王吉斌原本正面朝向被告陳龑之臉部，因被告陳龑之
    拍打動作，臉部遂右轉望向健保局櫃檯處，之後被告陳龑又
    有舉起左腳朝被告王吉斌方向踢之行為，此情至為灼然。至
    被告陳龑雖主張伊並非故意鬧事，是因為案發當時一直無人
    為其處理，之後服務台2號櫃檯前沒有客戶伊才上前要求處
    理，另當時伊不知道被告王吉斌是保全人員，直覺認為有男
    性靠近而身處危險，才以手上所執之紙張朝被告王吉斌揮，
    說明不干他的事，請其走開，之後便遭被告王吉斌拳打腳踢
    ，伊全無出手云云。惟被告陳龑上揭指述，與上揭證人徐佩
    怡、包昌荷及劉潔民之證述及本院勘驗案發時健保局聯合服
    務中心之監視錄影光碟之勘驗結果迥異，且案發當時被告王
    吉斌身著保全人員之制服，此觀諸前揭檢察事務官勘驗筆錄
    中所列印之錄影畫面（見第2153號偵查卷第23頁至第41頁）
    即明，告訴人指陳不知被告王吉斌為保全人員云云，自亦與
    客觀事證不符，而無足採為不利於被告王吉斌之認定基礎。
  3.復再依本院當庭勘驗光碟名稱為「服務臺」部分，在畫面時
    間顯示為14:47:13至14:47:23（即14時47分13秒至14時47分
    23秒）之期間，顯示當時被告陳龑有往後退，再回到原位之
    行為，此際被告王吉斌則有身體蹲下來，右手舉起之狀態，
    之後被告陳龑隨即直接往後摔倒，右手著地，左腳上揚之情
    況，並參諸被告陳龑當日所受之傷勢即左額及左踝挫傷、右
    大腿內側瘀傷之傷勢（卷附國防醫學院三軍總醫院附設民眾
    診療服務處診斷證明書1紙及被告陳龑所提出之照片參照，
    見第2153號偵查卷第12頁、第14頁，本院卷第47-1頁至第
    47-4頁），而被告王吉斌並不否認確有出手抵擋並撥開被告
    陳龑之左腳之行為，再參照上揭勘驗結果，足認被告王吉斌
    確有出手反擊，朝被告陳龑揮出右拳，並用力回撥被告陳龑
    舉起之左腳，致被告陳龑往後倒地受傷，並因此受有前揭傷
    害，被告陳龑受傷位置亦與被告王吉斌出手回擊及用力撥開
    同案被告陳龑左腳致其跌倒之位置相符，是被告陳龑之上揭
    所受傷害，確為被告王吉斌所為，被告王吉斌之傷害行為已
    堪認定。至被告王吉斌辯稱被告陳龑所提出之驗傷單之驗傷
    時間，係於案發後之翌日（即18日），故被告陳龑之傷勢有
    可能係其自身撞到所造成云云，而上揭國防醫學院三軍總醫
    院附設民眾診療服務處診斷證明書亦僅載以：「疑似左踝挫
    傷」等語。惟本件案發後，依上揭健保局聯合服務中心名稱
    為「協談室」之監視錄影光碟之監視錄影畫面所示，其上標
    示之時間為150604開始，顯見被告陳龑於案發後係進入健保
    局聯合服務中心協談室與單位主管協談，並未直接就醫，復
    依卷附臺北市政府警察局中正第一分局100年2月9日北市警
    中正一分刑字第1003011310號函暨所附之受理各類案件紀錄
    表及員警工作登記簿（見本院卷第49頁至第51頁）所載，案
    發當日員警至健保局聯合服務中心與該中心人員、被告陳龑
    談論至17時30分，嗣員警與被告陳龑又一同至臺北市政府警
    察局中正第一分局忠孝西路派出所，嗣健保局聯合服務中心
    政風室主任胡家吟於18時40分亦至該派出所內與被告陳龑溝
    通、討論後續處理方式，直至20時39分許，被告陳龑始搭乘
    計程車返家，嗣被告陳龑於翌日（即18日）10時23分許前往
    國防醫學院三軍總醫院附設民眾診療服務處驗傷，依此時間
    密接性及傷害結果過程演進（依被告陳龑所提出之傷勢照片
    所示，其左踝確已紅腫，且右大腿內側亦有瘀傷情況，此傷
    害情狀依經驗法則確難於短期時間內有明顯癥狀），尚難認
    被告陳龑所受之傷勢非在案發時所造成。被告王吉斌上揭辯
    解，自難憑採。
  4.惟按刑法上之防衛行為，祇以基於排除現在不法之侵害而不
    超越必要之程度為已足，不以出於不得已之行為為條件；刑
    法第23條正當防衛，係以對於現在不法之侵害，而出於防衛
    自己或他人權利之行為，即足當之，所稱不法之侵害，祗須
    客觀上有違法之行為，即可以自力排除其侵害而行使防衛權
    ，且不以侵害大小與行為之輕重而有所變更，又侵害之是否
    為現在，應以其侵害之是否尚在繼續中，可否即時排除為準
    ，苟其侵害尚在繼續中而被害人仍受有侵害之危險，而可以
    即時排除者，仍不失為現在之侵害（最高法院26年渝上字第
    1520號判例、90年度台上字第4175號判決意旨參照）。如上
    所述，被告陳龑於案發當時在被告王吉斌前往處理並制止其
    之脫序行為時，持紙張朝被告王吉斌身體左上半身處揮打，
    並舉腳踢向被告王吉斌，此等行徑均屬對被告王吉斌之身體
    上之現實不法侵害，而被告王吉斌既係受僱於保全公司並派
    駐在健保局聯合服務中心服務，與被告陳龑亦無仇隙，初始
    自無蓄意傷害被告陳龑之意圖，當係為排除被告陳龑之上開
    不法之侵害始而加以還擊，至為灼然，是被告王吉斌辯稱其
    之反擊行為，係對於被告陳龑造成之現在不法侵害所為之正
    當防衛，尚非無據，堪予採信。
  5.然正當防衛之過程，須注意手段之適當性，以免超越必要之
    程度，此部分仍需就不法侵害者之攻擊方法與其緩急情勢，
    客觀審查防衛權利者之反擊行為是否出於必要。查被告陳龑
    於案發當時在被告王吉斌前往處理並制止其之脫序行為時，
    持紙張朝被告王吉斌身體左上半身處揮打，並舉腳踢向被告
    王吉斌，此時被告王吉斌為排除該等侵害並為防衛自身身體
    安全，本可轉身離去、請健保局聯合服務中心主管出面處理
    或以手單純阻擋陳龑之攻擊即已足為防衛己身之權利，且本
    院當庭觀諸被告王吉斌與陳龑，被告王吉斌為一體型壯碩之
    成年男子，被告陳龑則為一清瘦之成年女子，故被告王吉斌
    遭被告陳龑以上情攻擊時，殊無必要以其身形之優勢徒手朝
    被告陳龑揮擊，並施力失當，用力回撥被告陳龑舉起之左腳
    ，此顯逾越當時必要之程度而防衛過當，而仍無解其傷害之
    罪責。
  6.綜上，本案事證明確，被告王吉斌傷害犯行堪以認定，應予
    依法論科。
  (二)論罪科刑之理由：
  1.核被告王吉斌之所為，係犯刑法第277條第1項之傷害罪。起
    訴書雖未論及被告王吉斌於案發時之傷害行為所造成同案被
    告陳龑之右大腿瘀傷之傷害，惟此與業經起訴之傷害行為為
    單一犯罪事實，本院自得予以審究。又被告王吉斌係對現在
    不法侵害，出於防衛自身權益，所作出之反擊行為，因認其
    所為係正當防衛，然其逾越當時必要之程度而防衛過當，爰
    依刑法第23條但書規定減輕其刑，用期衡平。
  2.爰審酌被告王吉斌：(1)無前科紀錄，素行尚佳，此有臺灣高
    等法院被告前案紀錄表1份在卷可稽；(2)係因處理被告陳龑
    在健保局聯合服務中心之脫序行為，並為排除侵害而為防衛
    自身身體安全之犯罪動機，然手段失衡，致被告陳龑受有上
    揭傷害結果；(3)對於傷害犯行並不否認，並已當庭對同案被
    告陳龑表達歉意（參見本院卷第28頁），態度尚可；(3)多次
    表達願意賠償之意，但就賠償條件未能與被告陳龑達成共識
    ，致和解未能成立；(4)暨衡酌其高職畢業之智識程度、家境
    小康之經濟狀況（見警詢調查筆錄之受詢問人欄）等一切情
    狀，量處如主文第1項所示之刑，並諭知易科罰金之折算標
    準。
  3.另審酌被告王吉斌前無犯罪紀錄，有上揭臺灣高等法院被告
    前案紀錄表附卷可憑，其之所以犯本案傷害犯行，起因為基
    於保全職責，對於被告陳龑之脫序行為欲加以制止，復因為
    排除被告陳龑對其之侵害並為防衛自身身體安全，而本出於
    正當防衛之意，縱有防衛過當情事，然歷本案偵審程序，當
    明瞭防衛之必要程度，再就其因一時失慮，致罹刑章，經此
    偵審程序及刑之宣告，亦因知所警惕，信無再犯之虞，因認
    就被告王吉斌所宣告之刑，以暫不執行為適當，併予宣告緩
    刑3年，以啟自新。又緩刑宣告，得斟酌情形，命犯罪行為
    人為向公庫支付一定之金額，刑法第74條第2項第4款定有明
    文，其用意係在使緩刑能收其功能。本院考量被告之犯罪性
    質暨使其能記取教訓避免再犯，爰依上揭法條之規定，命被
    告應於判決確定後3個月內，向公庫支付2萬元，以兼顧公允
    並啟自新。
二、不另為無罪之諭知部分：
  (一)公訴意旨另認被告王吉斌於案發當時之傷害行為除對同案被
    告陳龑造成上揭傷害外，另對其造成疑似左大腿、左腕、右
    前臂及右肩挫傷之傷害等語。因認被告王吉斌此部分亦有涉
    犯刑法第277條第1項之傷害罪嫌。
  (二)起訴意旨認被告涉有上開罪嫌，係以：被告陳龑於偵查中之
    供述及上揭國防醫學院三軍總醫院附設民眾診療服務處診斷
    證明書等資為論據。
  (三)惟按犯罪事實應依證據認定之，無證據不得認定其犯罪事實
    ；又不能證明被告犯罪者，應諭知無罪之判決，刑事訴訟法
    第154條第2項、第301條第1項前段分別定有明文。又事實之
    認定應憑證據，如未能發現相當證據，或證據不足以證明，
    自不能以推測或擬制之方法，為裁判基礎（最高法院40年度
    台上字第86號判例意旨參照）。且認定犯罪事實所憑之證據
    ，雖不以直接證據為限，間接證據亦包括在內，然而無論直
    接證據或間接證據，其為訴訟上之證明，須於通常一般之人
    均不致有所懷疑，而得確信其為真實之程度者，始得據為有
    罪之認定，倘其證明尚未達到此一程度，而有合理之懷疑存
    在而無從使事實審法院得有罪之確信時，即應由法院為諭知
    被告無罪之判決（最高法院76年度台上字第4986號判例意旨
    參照）。而告訴人之指訴，係以使被告受刑事訴追為目的，
    是其陳述是否與事實相符，仍應調查其他事實以資審認，始
    得為不利被告之認定（最高法院52年度台上字第1300號判例
    意旨參照）。刑事訴訟法第161條第1項規定：「檢察官就被
    告犯罪事實，應負舉證責任，並指出證明之方法。」明定檢
    察官舉證責任之內涵，除應盡「提出證據」之形式舉證責任
    外，尚應「指出其證明之方法」，用以說服法院，使法官「
    確信」被告犯罪構成事實之存在。是檢察人對於被告之犯罪
    事實，自應負前揭實質舉證責任。
  (四)經查：
  1.依上揭卷附國防醫學院三軍總醫院附設民眾診療服務處診斷
    證明書所示，載有被告陳龑另受有「疑似左大腿、左腕、右
    前臂及右肩挫傷」等傷害，經本院函詢該醫院「疑似」為何
    意？該醫院於99年12月30日以院三醫勤字第0990020631號函
    函覆稱：「病人就診時敘述其左大腿、左腕、右前臂及右肩
    挫傷，惟急診當時經身體檢查並無發現上述部位有紅、腫或
    外傷等相關症狀，故依病人主訴而為「疑似」之診斷」等語
    （見本院卷第11頁），是被告陳龑是否受有「左大腿、左腕
    、右前臂及右肩挫傷」之傷害結果已值存疑。
  2.復依被告陳龑所提出之受傷照片共9幀（見第2153號偵查卷
    第14頁及本院卷第47-1頁至第47-4頁）所示，亦僅見被告陳
    龑所受之右大腿內側瘀傷及左踝挫傷之照片，被告陳龑全然
    未能提出其「左大腿、左腕、右前臂及右肩挫傷」之受傷照
    片供本院審酌，本院自無從認定被告陳龑受有上述傷害。
  3.至被告陳龑雖另主張因就診時穿著襪子，醫生未真正見到伊
    受傷之狀況云云，然此與上揭醫院回函及客觀事證不符，自
    亦無法作為不利被告王吉斌之認定依據。
  4.此外，復查無其他足以證明被告王吉斌之上開經本院認定為
    防衛過當之傷害行為確有造成被告陳龑受有「左大腿、左腕
    、右前臂及右肩挫傷」之傷害結果之證據，揆諸前開規定及
    判例意旨，本應為被告王吉斌無罪判決之諭知，惟依檢察官
    起訴意旨，此部分與本院前述認定被告王吉斌有罪部分係基
    於同一傷害行為而為之，而有單純一罪關係，爰不另為無罪
    之諭知。
三、無罪部分：
  (一)公訴意旨又略以：被告陳龑於案發時亦基於傷害之犯意，對
    告訴人即被告王吉斌拉扯，致被告王吉斌受有左頸挫傷4X3
    公分之傷害，因認被告陳龑亦有涉犯刑法第277條第1項之傷
    害罪嫌云云。
  (二)起訴意旨認被告陳龑涉有上開罪嫌，係以：被告王吉斌於偵
    查中之供述；證人徐佩怡、包昌荷、劉潔民之證述；被告王
    吉斌至國立臺灣大學醫學院附設醫院驗傷之診斷證明書1紙
    ；監視器畫面及檢察事務官之勘驗筆錄等資為論據。
  (三)依上揭卷附之國立臺灣大學醫學院附設醫院驗傷之診斷證明
    書（見第2153號偵查卷第13頁）所示，被告王吉斌係於案發
    當日15時許即本件衝突爭執過後立即前往醫院驗傷，並經醫
    師診斷受有左頸挫傷4X3公分之傷害，復依國立臺灣大學醫
    學院附設醫院所函覆之被告王吉斌於當日就診之病歷1份，
    顯示被告王吉斌當日係主訴有左頸部發紅現象（見本院卷第
    14頁），合先敘明。
  (三)又如前所述，依證人徐佩怡、包昌荷、劉潔民之證述及參以
    案發時健保局聯合服務中心之監視錄影光碟，其中名稱為「
    2-14」部分、經本院當庭勘驗（見本院卷第36頁至第40頁背
    面）後，查知被告王吉斌於案發時與被告陳龑產生口角爭執
    ，進而於14時47分9秒至14時47分10秒時，被告陳龑曾持右
    手上之紙張多次朝被告王吉斌身體左上半身處揮打，並曾接
    觸到被告王吉斌之身體處，並有舉起左腳朝被告王吉斌方向
    踢之行為。故而被告陳龑此等舉動，確有造成被告王吉斌所
    受有左頸挫傷4X3公分之傷害可能。
  (四)然再依前開健保局聯合服務中心名稱為「2-14」部分之監視
    錄影光碟畫面，在時間14時47分24秒至14時49分44秒之間，
    經本院勘驗結果為：「時間：14:47:24至14:47:26，當時情
    形：被告陳龑、王吉斌皆消失在畫面左側；時間：14:47:27
     至14:47:55，當時情形：被告王吉斌遭其他民眾以手肘勒
    頸的方式拉回，致被告王吉斌往後仰。而後被告王吉斌整理
    好似乎又想衝過去，被其他民眾拉住，而有一名身穿黑西裝
    戴墨鏡之男子似與被告王吉斌在對話；時間：14:47:56至14
    :49:44，當時情形：被告王吉斌右手扶在椅背上，人微微的
    彎腰，有一名戴口罩之女子右手扶著被告王吉斌，而後又有
    一名戴口罩之男子扶著被告王吉斌，並和王吉斌對話。」（
    見本院卷第37頁至其背面）。顯示被告王吉斌於與被告陳龑
    在服務臺2號櫃臺前發生爭執衝突過後，2人均離開該處，但
    於健保局聯合服務中心他處又發生衝突（因該爭執衝突情形
    無任何監視錄影畫面可供本院審酌，故無證據認定被告王吉
    斌或陳龑尚對彼此有其他傷害行為），嗣現場民眾即靠近被
    告王吉斌，以面對被告王吉斌並以右手環抱被告王吉斌頸部
    之方式，將被告王吉斌往後拉回，欲分開尚爭執中之被告王
    吉斌、陳龑2人（監視錄影畫面見第2153號偵查卷第34頁）
    。而被告王吉斌自承是時係因現場一位很高的民眾勒住其脖
    子，就是臉部正下方的喉嚨部位，伊才會往後倒，而且沒有
    辦法呼吸，很喘，因為那個民眾很高（參見本院卷第38頁）
    等語。顯示當時被告王吉斌遭現場民眾以手勒住頸部往後拉
    回之力道非輕，則被告王吉斌於案所受之左頸挫傷4X3公分
    之傷害亦有相當之可能係於該時所造成，而無法令本院切實
    認定為被告陳龑所為。
  (五)綜上，卷附之國立臺灣大學醫學院附設醫院驗傷之診斷證明
    書，僅能證明被告王吉斌於案發當日受有左頸挫傷4X3公分
    之傷害，證人徐佩怡、包昌荷、劉潔民之證述亦僅能證明被
    告王吉斌及陳龑2人於案當時發生衝突拉扯之情事，然依健
    保局聯合服務中心名稱為「2-14」之監視錄影光碟之勘驗結
    果，顯示被告王吉斌當日頸部亦曾遭某位現場民眾用力環抱
    勒住往後拉，故被告王吉斌上開所受傷害有相當之可能係因
    此所造成，而無法逕予推論係被告陳龑所為，檢察官徒以上
    開事證遽謂被告陳龑必有傷害犯行，仍有不足，尚有合理性
    懷疑存在，致使無從說服本院確信被告陳龑必有起訴書所指
    之犯嫌外，復查無其他積極事證足認被告陳龑上揭與被告王
    吉斌之拉扯衝突行為確致被告王吉斌受有傷害之結果，依「
    罪證有疑，利於被告」之原則，不能證明其之犯罪，揆諸上
    揭二(三)所示之法條規定及判例意旨，應為被告陳龑無罪之諭
    知。
據上論斷，應依刑事訴訟法第299條第1項前段、第301條第1項前
段，刑法第277條第1項、第23條但書、第41條第1項前段、第74
條第1項第1款、第2項第4款，刑法施行法第1條之1第1項、第2項
前段，判決如主文。
本案經檢察官林妙蓁到庭執行職務
中    華    民    國   100    年    4     月    8     日
                  臺灣臺北地方法院刑事第八庭
                              法  官  古瑞君
以上正本證明與原本無異。
如不服本判決應於收受送達後10日內向本院提出上訴書狀，並應
敘述具體理由；其未敘述上訴理由者，應於上訴期間屆滿後20日
內向本院補提理由書（均須按他造當事人之人數附繕）「切勿逕
送上級法院」。
告訴人或被害人如對於本判決不服者，應具備理由請求檢察官上
訴，其上訴期間之計算係以檢察官收受判決正本之日期為準。
                              書記官  莊宜諳
中    華    民    國   100    年    4     月    8     日
附錄本案論罪科刑法條全文
刑法第277條
傷害人之身體或健康者，處3年以下有期徒刑、拘役或1千元以下
罰金。
犯前項之罪因而致人於死者，處無期徒刑或7年以上有期徒刑；
致重傷者，處3年以上10年以下有期徒刑。